【裁判字號】    95,豐交簡上,322
【裁判日期】    950816
【裁判案由】    過失傷害
【裁判全文】
臺灣臺中地方法院刑事判決         95年度豐交簡上字第322號
上  訴  人  臺灣臺中地方法院檢察署檢察官
被      告  丙○○
                        之2
選任辯護人  陳慶祥律師
上列上訴人因被告過失傷害案件，不服本院豐原簡易庭九十五年
度豐交簡字第一八四號中華民國九十五年五月二十四日第一審簡
易判決（聲請簡易判決處刑案號：臺灣臺中地方法院檢察署九十
五年度偵字第七三○○號），提起上訴，本院管轄之第二審合議
庭判決如下：
    主    文
上訴駁回。
丙○○緩刑貳年。
    犯罪事實及理由
一、本案經本院合議庭審理結果，認第一審簡易判決認事用法及
    量刑均無不當，應予維持，除第一審簡易判決事實及理由欄
    二、第二行關於「第十一條前段、」之記載係屬贅引應予刪
    除外，其餘均引用第一審簡易判決記載之犯罪事實、證據及
    理由（如附件）。
二、被告丙○○行為後，刑法業於民國九十四年一月七日修正，
    於同年二月二日公布，並於九十五年七月一日施行。按行為
    後法律有變更者，適用行為時之法律，但行為後之法律有利
    於行為人者，適用最有利於行為人之法律，修正後即現行刑
    法第二條第一項定有明文。又按比較新舊法，應就罪刑有關
    之共犯、未遂犯、想像競合犯、牽連犯、連續犯、結合犯，
    以及累犯加重、自首減輕暨其他法定加減原因（如身分加減
    ）與加減例等一切情形，本於統一性及整體性原則，綜其全
    部罪刑之結果而為比較，此有最高法院九十五年五月二十三
    日第八次刑庭會議決議第一、（四）則可資參照。是：
（一）刑法第二百八十四條第一項之過失傷害罪，法定刑原為得
      科銀元五百元以下罰金，依修正後刑法施行法增訂第一條
      之一規定：「（第一項）中華民國九十四年一月七日刑法
      修正施行後，刑法分則編所定罰金之貨幣單位為新臺幣。
      （第二項）九十四年一月七日刑法修正時，刑法分則編未
      修正之條文定有罰金者，自九十四年一月七日刑法修正施
      行後，就其所定數額提高為三十倍。但七十二年六月二十
      六日至九十四年一月七日新增或修正之條文，就其所定數
      額提高為三倍」，及刑法第三十三條第五款修正為：「主
      刑之種類如下：五、罰金：新臺幣一千元以上，以百元計
      算之」等規定觀之，依修正後之法律，刑法第二百八十四
      條第一項之過失傷害罪所得科處之罰金刑最高額為新臺幣
      一萬五千元（五百元三十）、最低額為新臺幣一千元。
      然依被告行為時即修正前刑法第三十三條第五款規定之罰
      金最低額銀元一元，並提高十倍計算，前開罰金刑，最高
      額為銀元一萬五千元，最低額為銀元十元，若換算為新臺
      幣，最高額雖與新法同為新臺幣一萬五千元，然最低額僅
      為新臺幣三十元。因此，比較上述修正前、後之刑罰法律
      ，自以被告行為時即修正前關於科處罰金刑之法律較有利
      於被告。
（二）被告行為後，刑法第五十五條後段牽連犯之規定，亦於九
      十四年一月七日修正公布刪除，並於九十五年七月一日施
      行，是於新法修正施行後，被告於本案所為一行為過失傷
      害告訴人乙○○及被害人張旆瑜二人，即須分論併罰。則
      被告之犯行，因行為後新法業已刪除牽連犯之規定，此刪
      除雖非犯罪構成要件之變更，但顯已影響行為人刑罰之法
      律效果，自屬法律有變更，經比較新、舊法規定，修正後
      之規定對於被告較為不利，依刑法第二條第一項前段之規
      定，仍應適用較有利於被告之行為時法律，即刑法第五十
      五條後段牽連犯之規定，從較重之一罪予以論處。
（三）修正前刑法第六十二條前段關於自首之規定係「必減事由
      」，新修正刑法第六十二條前段關於自首之規定則係「得
      減事由」，上開關於自首之規定雖屬刑罰裁量之事項，惟
      既影響行為人之刑罰法律效果，應屬法律變更之範疇，而
      有刑法第二條第一項之適用；且關於自首之新舊法比較，
      因自首之性質無關可罰性之判斷或法律效果之形成，故其
      變更應非以行為時為判斷基準，而應依「自首時」作為判
      斷之基準。本案被告自首之時間在新修正刑法生效前，經
      比較新舊法，以舊法規定「必減」對行為人較為有利，則
      依刑法第二條第一項前段之規定，應適用最有利於被告之
      行為時法即修正前刑法第六十二條前段之規定減輕其刑。
（四）被告行為時，依修正前刑法第四十一條第一項前段、罰金
      罰鍰提高標準條例第二條（現已刪除）之規定，有期徒刑
      、拘役易科罰金之折算標準，原以銀元一百元、二百元、
      三百元折算一日，經折算為新臺幣後，應以新臺幣三百元
      、六百元、九百元折算一日，而刑法第四十一條第一項前
      段修正後，則規定為以新臺幣一千元、二千元或三千元折
      算一日，此因屬科刑規範事項之變更，其折算標準為裁判
      時所應諭知，自有就新舊法規定比較之必要，經比較新舊
      法結果，以被告行為時關於易科罰金之規定，較有利於被
      告。
（五）綜合上述各條文修正前、後之比較，揆諸前揭最高法院決
      議及修正後刑法第二條第一項規定之「從舊從輕」原則，
      被告自應適用其行為時之法律，即修正前刑法之相關規定
      及修正刪除前罰金罰鍰提高標準條例第二條規定，予以論
      處。
（六）原審於判決時，雖未及比較適用新舊法，惟經本院管轄第
      二審之合議庭比較新舊法後，認本案應依刑法第二百八十
      四條第一項、（修正前）第五十五條、（修正前）第六十
      二條前段、（修正前）第四十一條第一項前段，罰金罰鍰
      提高標準條例第一條、（修正前）第二條之規定，對被告
      論罪科刑，此與原審所引用之法條並無不同，則原判決適
      用行為時法即無不當，尚不構成撤銷之事由。
二、至於上訴意旨以：茲據告訴人乙○○以本案係被告騎車未注
    意車前狀況，減速慢行，為肇事原因，惟原審僅判處被告有
    期徒刑二月，實屬輕判，又諭知得易科罰金，顯然過輕，難
    令告訴人心服，且被告無悔改之意，原判決即有待斟酌，為
    此請求上訴等語。惟按刑罰之量定，屬法院自由裁量之職權
    行使，應審酌刑法第五十七條所列各款事由及一切情狀，為
    酌量輕重之標準，並非漫無限制；在同一犯罪事實與情節，
    如別無其他加重或減輕之原因，下級審法院量定之刑，亦無
    過重或失輕之不當情形，則上級審法院對下級審法院之職權
    行使，原則上應予尊重，最高法院著有八十五年度臺上字第
    二四四六號裁判意旨可資參照。經查，本案原審量刑既在法
    定刑之內，且量刑本屬法院就個案為裁量之職權，而本案原
    審綜合各情判處被告有期徒刑二月，如易科罰金以三百元折
    算一日之刑，難謂有何違法失當之處。從而，原審認事用法
    及量刑均屬妥適，上訴人之上訴即無理由，應予駁回。再被
    告行為後，刑法第七十四條緩刑之規定亦有修正，將修正前
    第七十四條，於修正後移列為第七十四條第一項，並自九十
    五年七月一日起施行，而依最高法院九十五年五月二十三日
    九十五年第八次刑事庭會議決議第七則：「犯罪在新法施行
    前，新法施行後，緩刑之宣告，應適用新法第七十四條之規
    定。」，是本案關於緩刑即應適用修正後刑法第七十四條第
    一項規定論之。查被告前未曾因故意犯罪受有期徒刑以上刑
    之宣告，有臺灣高等法院被告前案紀錄表及刑案資料查註紀
    錄表各一份附卷可憑，其因一時失慮，致罹刑典，犯後坦承
    犯行，並已於九十五年七月二十四日與告訴人達成和解，有
    本院九十五年度中小調字第一○三八號調解程序筆錄一份在
    卷足稽，本院認被告經此偵審程序之教訓，當能知所警惕，
    信無再犯之虞，認所宣告之刑，以暫不執行為適當，爰依修
    正後刑法第七十四條第一項第一款規定，併予宣告緩刑二年
    ，以啟自新，並觀後效。
據上論斷，應依刑事訴訟法第四百五十五條之一第一項、第三項
、第三百七十三條、第三百六十八條，刑法第二條第一項、第七
十四條第一項第一款，判決如主文。
本案經檢察官甲○○到庭執行職務
中    華    民    國    95    年    8     月    16    日
                刑事第十五庭  審判長法  官  曾佩琦
                                    法  官  陳如玲
                                    法  官  周瑞芬
上正本證明與原本無異。
本件不得上訴。
中    華    民    國    95    年    8     月    16    日
                                    書記官  何俞瑩


司法院資訊處製作；財團法人民間司法改革基金會備份。
